【裁判字號】    99,易,2282
【裁判日期】    990820
【裁判案由】    詐欺
【裁判全文】
臺灣臺中地方法院刑事判決              99年度易字第2282號
公  訴  人  臺灣臺中地方法院檢察署檢察官
被      告  甲○○
上列被告因詐欺案件，經檢察官提起公訴（99年度偵緝字第1309
號），被告就被訴事實為有罪之陳述，本院合議庭裁定由受命法
官獨任進行簡式審判程序，判決如下：
    主    文
甲○○共同意圖為自己不法之所有，以詐術使人將本人之物交付
，處有期徒刑伍月，如易科罰金，以新臺幣壹仟元折算壹日。緩
刑參年，並應履行如附件本院九十九年度司中調字第一七九九號
調解程序筆錄所示之內容。
    犯罪事實及理由
一、犯罪事實：甲○○、李文德（綽號「黑A」，其因共同犯本
    件詐欺罪，業經本院98年度易字第3318號案件判處有期徒刑
    10月，現由臺灣高等法院臺中分院99年度上易字第511號審
    理中）及真實姓名、年籍不詳之成年女子、另一綽號「小加
    」之成年女子、綽號「APPLE」之成年男子等5人，共同基於
    意圖為自己不法所有之犯意聯絡，共組俗稱「金光黨」之詐
    騙集團，於民國97年6月10日上午7時許，由甲○○駕駛其所
    有車牌號碼6100-WD號日產牌墨綠色自用小客車，前往臺中
    市○○○路上某地下道附近，搭載身穿白色外套之綽號「小
    加」之女子，再與李文德所駕駛，登記車主為其姐李玉秋之
    6239-UM號日產牌墨綠色自用小客車（96年8月7日由車牌號
    碼2363-PK變更為6239-UM、嗣於97年9月24日再由車牌號碼
    6239-UM變更為3983-WS），其上搭載身著黑衣之成年女子及
    綽號「APPLE」之男子之車子會合後，改由李文德駕駛6239-
    UM號自用小客車搭載身著黑衣之成年女子及綽號「小加」之
    成年女子在前、甲○○駕駛6100-WD號自用小客車搭載綽號
    「APPLE」之男子在後把風，二車共同前往臺中縣大里市地
    區尋找詐騙目標。嗣於同日上午8時許，前開二車行經臺中
    縣大里市○○路與至善路交岔路口，見年近七旬之乙○○獨
    自一人在路旁騎乘腳踏車，認有機可乘，乃由扮演癡傻白衣
    女子之「小加」先自車牌號碼6239-UM號自用小客車下車，
    與正在上揭交岔路口停等紅燈號誌之乙○○攀談，再由黑衣
    女子自車牌號碼6239-UM號自用小客車下車向乙○○佯稱「
    小加」癡傻但家中有錢，可以較少金錢向該「小加」者換得
    一袋子的錢等情，使乙○○陷於錯誤，而遭誘騙隨「小加」
    與黑衣女子一同上車搭乘李文德所駕駛之車牌號碼6239-UM
    號自用小客車，先至乙○○家拿取其所有合作金庫銀行大裡
    分行帳戶之存摺、印章後，再搭乘仍由李文德駕駛之車牌號
    碼6239 -UM號自用小客車，前往臺中縣大裡市○○路○段384
    號合作金庫銀行大裡分行提領新臺幣（下同）50萬元，甲○
    ○則駕駛車牌號碼6100-WD號與綽號「APPLE」之男子在後一
    路尾隨，負責警戒把風，監看有無異狀。嗣乙○○提領完現
    金50萬元返回車牌號碼6239-UM號自用小客車後，「小加」
    與黑衣女子即在車上將乙○○所持置放該筆50萬元現金之袋
    子以置放蜜豆奶飲料二瓶之袋子加以調包，得手後，即藉機
    支使乙○○下車後離去，所得贓款由渠等朋分花用，甲○○
    因此分得5萬元。嗣經乙○○返家始知受騙，經報警處理，
    始循線查獲。案經臺中縣警察局霧峰分局報請臺灣臺中地方
    法院檢察署檢察官偵查起訴。
二、認定犯罪事實所憑之證據及理由
    (一)被告於警詢、偵訊及本院審理時之自白。
    (二)證人即被害人乙○○於警詢及偵訊之證述。
    (三)卷附監視器翻拍畫面12張、車籍查詢基本資料詳細畫面及
      被告持用之門號0000000000號於97年6月9日至11日之通聯
      紀錄。
三、論罪科刑部分：
    (一)被告所為，係犯刑法第339條第1項之詐欺取財罪。
    (二)被告與李文德、真實姓名、年籍不詳之成年女子、另一綽
      號「小加」之成年女子及綽號「APPLE」之成年男子等5人
      間，具有犯意聯絡及行為分擔，且被告事後亦因此分得5
      萬元，故應依刑法第28條之規定，論以共同正犯。
    (三)爰審酌被告正值壯年，不思正途，與其他共犯以選定老嫗
      為目標，利用人性貪念行騙，惡性非輕，及行騙所得財物
      價值非少，惟犯後已坦承犯行，並交待犯罪詳細情形，及
      被害人所受損害等一切情狀，量處如主文所示之刑，並諭
      知易科罰金之折算標準。
    (四)查被告前未曾因故意犯罪受有期徒刑以上刑之宣告，此有
      臺灣高等法院被告前案紀錄表1份在卷可按，其因一時失
      慮，致罹刑章，業已坦承犯行，深具悔意，並與被害人成
      立調解，有本院99年度司中調字第1799號調解程序筆錄1
      份在卷可按，衡其經此次懲處後當知警惕，應無再犯之虞
      ，本院認其所受宣告之刑，以暫不執行為適當，併予宣告
      緩刑2年，以勵自新。又緩刑宣告，得斟酌情形，命犯罪
      行為人向被害人支付相當數額之財產或非財產上之損害賠
      償，為刑法第74條第2項第3款定有明文。本院斟酌上開被
      害人之權益，並給予被告自新機會，認於被告緩刑期間，
      課予依前開調解內容履行之負擔，應屬適當，爰併命被告
      必須依照如附件所示本院99年度司中調字第1799號調解程
      序筆錄所示內容履行賠償義務。而被告爾後如有違反該調
      解程序筆錄內容情事，如有一期未按期給付，足認宣告緩
      刑難收預期效果時，上開被害人得向檢察官陳報，而由檢
      察官斟酌情節，依法聲請法院撤銷緩刑宣告，併此敘明。
四、應適用之法條：
    (一)刑事訴訟法第273條之1第1項、第299條第1項前段、第310
      條之2、第454條第1項。
    (二)刑法第28條、第339條第1項、第41條第1項前段、第74條
      第1項第1款、第2項第3款。
    (三)刑法施行法第1條之1第1項、第2項前段。
本案經檢察官謝志遠到庭執行職務
中    華    民    國    99    年    8     月    20    日
                  刑事第十六庭  法  官  黃建都
以上正本證明與原本無異。
如不服本判決應於收受判決後10日內向本院提出上訴書狀，並應
敘述具體理由；其未敘述上訴理由者，應於上訴期間屆滿後20日
內向本院補提理由書（均須按他造當事人之人數附繕本）「切勿
逕送上級法院」。
                                書記官  賴玉真
中    華    民    國    99    年    8     月    20    日
附錄本案論罪科刑法條全文
刑法第339條第1項：
意圖為自己或第三人不法之所有，以詐術使人將本人或第三人之
物交付者，處5年以下有期徒刑、拘役或科或併科1千元以下罰金
。

司法院資訊處製作；財團法人民間司法改革基金會備份。
